【裁判字號】    96,訴,837
【裁判日期】    970725
【裁判案由】    偽造文書等
【裁判全文】
臺灣雲林地方法院刑事判決              96年度訴字第837 號
公  訴  人  臺灣雲林地方法院檢察署檢察官
被      告  乙○○
            甲○○
上列被告因偽造文書等案件，經檢察官提起公訴（96年度偵字第
893 號、第4457號），本院判決如下：
    主  文
乙○○共同連續行使偽造私文書，足以生損害於他人，處有期徒
刑柒月，減為有期徒刑月又拾伍日，如易科罰金，以銀元佰
元即新臺幣玖佰元折算壹日，偽造如附表一所示「丙○○」之署
押柒枚、如附表二所示「丙○○」之署押伍枚均沒收；又連續意
圖為自己不法之所有，以不正方法由自動付款設備取得他人之物
，處有期徒刑陸月，如易科罰金，以銀元佰元即新臺幣玖佰元
折算壹日，減為有期徒刑月，如易科罰金，以銀元佰元即新
臺幣玖佰元折算壹日。應執行有期徒刑陸月，如易科罰金，以銀
元佰元即新臺幣玖佰元折算壹日。偽造如附表一所示「丙○○
」之署押柒枚、如附表二所示「丙○○」之署押伍枚均沒收。
甲○○共同連續行使偽造私文書，足以生損害於他人，累犯，處
有期徒刑柒月，減為有期徒刑月又拾伍日，如易科罰金，以銀
元佰元即新臺幣玖佰元折算壹日，偽造如附表一所示「丙○○
」之署押柒枚沒收。
    事  實
一、甲○○前因偽造文書案件，經臺灣嘉義地方法院以92年度簡
    字第870 號判處有期徒刑3 月確定；另因違反商業會計法案
    件，經同法院以94年度朴簡字第50號判處有期徒刑3 月確定
    。上開2 案件嗣經合併定應執行刑有期徒刑5 月確定，於民
    國94年8 月29日易科罰金執行完畢。
二、乙○○因需錢償還債務，於95年2 月8 日前某時，在雲林縣
    麥寮鄉○○村○○路248 之2 號家中，竊取其父丙○○所有
    玉山商業銀行股份有限公司（以下簡稱：玉山銀行）之信用
    卡（卡號：0000000000000000號、有效期限至西元2006年5
    月、以下簡稱：舊信用卡）1 張得手（竊盜部分，丙○○於
    偵查中撤回告訴，未據檢察官起訴），旋為下列行為：
  (一)乙○○基於偽造私文書並行使及意圖為自己不法所有之詐欺
    取財等概括犯意，為下列行為：
  1.與設於嘉義縣六腳鄉正義村下雙溪396 號、從事銷售通訊器
    材業務之「世揚通訊行」負責人甲○○，均明知乙○○無刷
    卡消費購買家俱、桌椅，亦非上開信用卡之真正持卡人等事
    實，竟仍互為基於意圖為自己不法所有之詐欺取財及業務上
    登載不實、偽造私文書並行使之概括犯意聯絡，先由乙○○
    將上開信用卡卡號告知甲○○後，再由甲○○連續於附表一
    所示之時間，逐次在7 張「MYCASH 信 用卡扣款單」之「商
    品名稱」欄內，登載丙○○向「世揚通訊行」購買家俱、桌
    椅或書桌椅，及於「單價」、「小計金額」欄內記載消費如
    附表一所示金額等不實事項，而作成其業務之文書，並由甲○○在上開信用卡扣款單上之持卡人簽名欄內，連續偽造丙○○之署押（簽名）7 枚，復由姚正涼將上開偽造之「MY
    CASH信用卡扣款單」，傳真至中華商業銀行股份有限公司（
    以下簡稱：中華銀行）之特約商店「MY CASH 」以行使之，
    「MY CASH 」再將該扣款單交給中華銀行，致中華銀行誤以
    為係真實消費，乃如數共撥款新臺幣（下同）108,100 元予
    姚正涼，中華銀行再向玉山商業銀行請得上開款項；姚正涼
    於分次取得上開款項後，先扣除每筆約2,000 元之手續費後
    ，再將餘款按次交付乙○○。
  2.又乙○○於95年4 月13日至同月28日間某時，接獲玉山銀行
    寄送其父丙○○上開信用卡換新之新卡（卡號同前、有效期
    限至西元2011年5 月、以下簡稱：新發信用卡），復承上開
    意圖為自己不法所有之詐欺取財及偽造私文書並行使之概括
    犯意，旋將該新發之信用卡開卡，並於信用卡背面偽造丙○○之署押1 枚，進而於95年4 月28日，至雲林縣麥寮鄉橋頭
    村162 之10號黃啟河經營之「啟利機車行」，與黃啟河（未
    據起訴）二人均明知乙○○並無真實刷卡購買機車之事實，
    仍互為詐欺取財、偽造私文書並行使之概括犯意聯絡，因黃
    啟河之車行未有刷卡機，乃先由黃啟河持該信用卡連續於如
    附表二所示之時間，至不知情之林龍澤所經營之「龍鵬車行
    」以購買機車1 部名義刷卡後，再由黃啟河扣除不詳數額之
    手續費後，將餘額交給乙○○，並由乙○○連續在該信用卡
    簽帳單上，偽簽丙○○之署押3 枚，其中附表二編號1 、2
    之簽帳單，於另聯簽帳單上並複寫有丙○○之簽名各1 枚，
    表示丙○○本人消費之意思，再由不知情之林龍澤持該簽帳
    單向玉山銀行請款而行使之，致玉山銀行陷於錯誤，誤認刷
    卡消費者確係丙○○本人，乃同意撥付該等款項，而共詐得
    65,800元。
  (二)乙○○明知其非上開信用卡之持卡人，另基於意圖為自己不
    法之所有，以不正方法由自動付款設備取得他人財物之概括
    犯意，連續於如附表三所示之時間，前往中國信託商業銀行
    設於雲林縣麥寮鄉○○路234 號1 樓之自動櫃員機，插入上
    開丙○○所有之信用卡，並鍵入密碼，預借現金，使該自動
    付款設備之辨識系統陷於錯誤，認乙○○係有正當權源之持
    卡人，而連續交付如附表三所示之金額（因無輸出簽帳單，
    故無偽造丙○○署押之情形），總計詐得現金72,000元。
  (三)【查獲經過】乙○○、甲○○上述所為，均足生損害於丙○○及玉山銀行之權益，以及玉山銀行對信用卡管理之正確性
    。嗣於95年6 月間，玉山銀行人員通知丙○○欠繳信用卡消
    費費用，丙○○發覺有異，經向乙○○詢問後，始發現上情
    。
三、案經玉山銀行訴由彰化縣警察局報告臺灣雲林地方法院檢察
    署檢察官暨自動檢舉偵查起訴。
    理  由
壹、程序部分：
一、按被告以外之人於審判外之言詞或書面陳述，除法律有規定
    者外，不得作為證據，刑事訴訟法第159 條第1 項固有明文
    。惟被告以外之人於審判外之陳述，雖不符刑事訴訟法第
    159 條之1 至第159 條之4 規定（得為證據之情形），而經
    當事人於審判程序同意作為證據，法院審酌該言詞陳述或書
    面陳述作成時之情況，認為適當者，亦得為證據。刑事訴訟
    法第159 條之5 第1 項定有明文。
二、本案被告乙○○、甲○○及公訴人對於被害人丙○○之警詢
    筆錄、檢察事務官詢問筆錄、告訴人（玉山銀行）代理人丁○○之警詢筆錄、告訴代理人王永立之檢察事務官詢問筆錄
    、證人黃啟河、林龍澤之檢察事務官詢問筆錄、同案被告乙○○之警詢筆錄、檢察事務官詢問筆錄（對被告甲○○而言
    ）、同案被告甲○○之檢察事務官詢問筆錄（對被告乙○○
    而言）、丙○○書寫之切結書、信用卡交易明細表、「MY
    CASH」信用卡扣款單、財團法人聯合信用卡處理中心EDC 帳
    單調閱明細表，及玉山銀行信用卡事業處97年3 月5 日玉山
    卡（風）字第08021801號函檢送之丙○○國民旅遊卡申請書
    等被告乙○○、甲○○以外之人於審判外之言詞及書面陳述
    ，均同意作為證據；且本院審酌上開言詞及書面陳述作成時
    之情況，亦無不適當之情形；又與待證事實具有關聯性，故
    均得作為證據。
貳、實體部分：
一、訊據被告乙○○對於上揭事實欄二(一)１、２及二(二)等事實，
    均坦承不諱；被告甲○○對於上揭事實欄二(一)１之事實，固
    坦承有刷卡換現金，及於「MY CASH 」信用卡扣款單上登載
    不實等事實，惟否認有偽造丙○○簽名，及向被告乙○○收
    取手續費之情事，辯稱：其係單純幫忙被告乙○○籌錢週轉
    ，並未向乙○○收取手續，且扣款單上之丙○○名字係乙○○所簽等語。
二、經查：
  (一)被告乙○○於盜取其父丙○○之舊信用卡後，如何與被告甲○○互為基於意圖為自己不法所有之詐欺取財及業務上登載
    不實、偽造私文書並行使之概括犯意聯絡，而連續為如附表
    一所示之假消費、真詐財行為；及被告乙○○於接獲新發信
    用卡後，如何與黃啟河互為詐欺取財、偽造私文書並行使之
    概括犯意聯絡，而連續為如附表二所示之假消費、真詐財，
    並偽造丙○○署押之行為；以及被告乙○○持舊信用卡，如
    何連續於附表三所示時、地，由自動提款機詐取現金等情。
    業據被告乙○○於偵查中供承：「（問：為何在世揚通訊行
    刷卡多次？）我都是以刷卡方式買手機，但實際並沒有拿手
    機，而是直接換現金。」（偵卷第11頁至第12頁）、「（問
    ：姚先生是何時跟你提可以用此假刷卡來換現金的方式？）
    他是在95年2 月初崙背某間KTV 跟我提的，我也答應他，然
    後我拿了我爸爸的卡片之後，我有把信用卡拿給姚先生看，
    他就把信用卡的卡號抄去，我並沒有把信用卡交給姚先生，
    之後只要有消費，他就會拿現金給我……但我本人都沒有親
    自到通訊行消費。」（偵卷第12頁）、「（問：有無在95年
    2 月16日至25日間到雲林縣麥寮鄉○○路234 號1 樓的中國
    信託商業銀行消費？）有，我是去刷卡預借現金，總共借了
    72,000元。預借現金的部分是我本人親自刷卡的，因為預借
    現金不需要簽名，只要輸入密碼，而之前玉山銀行有寄卡片
    跟密碼過來，我有把密碼抄下來，所以我沒有簽我父親的名
    字。」（偵卷第12頁）、「（問：有無在95年4 月28日及5
    月10日在雲林縣麥寮鄉○○路104 號三陽機車行刷卡消費新
    臺幣65,800元？）有，我本人有過去機車行，但是我並沒有
    買機車，只是以刷卡換現金的方式。」（偵卷第13頁）、「
    我是有拿到現金，機車行的這三筆都是我親自到機車行去刷
    卡換現金，我拿到的現金實際數目已不記得了，但是都沒有
    交易明細金額顯示的那麼多。」（偵卷第13頁）等語甚明；
    並有被害人丙○○、告訴代理人丁○○、王永立、證人黃啟
    河、林龍澤之指述在卷可參；復有丙○○書寫之切結書、信
    用卡交易明細表各1 份、「MY CASH 」信用卡扣款單影本7
    張、財團法人聯合信用卡處理中心EDC 帳單調閱明細表影本
    3 份（2 份其上各有簽帳單影本2 張、另1 份簽帳單影本1
    張），及玉山銀行信用卡事業處97年3 月5 日玉山卡（風）
    字第08021801號函檢送之丙○○國民旅遊卡申請書1 份在卷
    可稽。被告乙○○之自白核與事實相符，應可採信。
  (二)被告甲○○雖以上開情詞置辯。惟依同案被告乙○○於偵查
    中供稱：「（問：手機刷卡15,200元，你拿了多少現金？）
    詳細金額我不記得了，應該是拿1 萬3 千多元的現金。」、
    「我本人都沒有直接去世揚通訊行，是一個朋友幫我的，我
    只有把卡號告訴他，他幫我弄到好，他會告訴我他刷多少錢
    ，而且他還跟我說不能刷太大筆的金額，刷卡交易成功後，
    他再把現金交給我，所以世揚通訊行的交易，我每筆都確實
    有拿到1 萬3 千多元。」等語（偵卷第12頁），亦即被告甲○○對於附表一所示每筆15,000餘元之虛偽消費，每次僅交
    給被告乙○○13,000餘元，可見被告甲○○確實每次均扣留
    約2,000 元之手續費無訛。又7 張「MY CASH 」信用卡扣款
    單上丙○○之簽名，已據被告乙○○於本院坦承非其所簽（
    本院卷第74頁）；另被告甲○○亦坦承該扣款單除「持卡人
    簽名」欄內丙○○之簽名外，其餘文字為其所填寫（本院卷
    第73）頁），亦即扣款單「持卡人姓名」欄內之「丙○○」
    3 字為被告甲○○所書寫。而參諸該扣款單「持卡人姓名」
    欄內書寫之「丙○○」3 字，其筆勢、筆順均與「持卡人簽
    名」欄內丙○○之簽名相同（警卷第14至20頁），故二處之
    筆跡應係出於同一人之手；按此，該扣款單「持卡人簽名」
    欄內「丙○○」之簽名，係被告甲○○所偽造，可以認定。
    是被告甲○○上開辯解，顯係卸責之詞，不足採信。
  (三)本案事證明確，被告乙○○、甲○○之上開犯行均堪以認定
    。
三、論罪科刑部分：
  (一)【新舊法比較】按行為後法律有變更者，適用行為時之法律
    。但行為後之法律有利於行為人者，適用最有利於行為人之
    法律，現行刑法第2 條第1 項定有明文。中華民國刑法於94
    年2 月2 日公布修正，並於被告乙○○、甲○○本案犯罪後
    之95年7 月1 日施行。是本案被告乙○○、甲○○行為後，
    法律已有變更。因現行刑法第2 條第1 項之規定，係規範行
    為後法律變更所生新舊法律比較適用之準據法，於新刑法施
    行後，仍應適用新刑法第2 條第1 項之規定，為「從舊從輕
    」之比較。又刑法施行法第1 條之1 係替代罰金罰鍰提高標
    準條例部分條文，與罰金罰鍰提高標準條例罰金額度相同，
    既不發生有利或不利問題，只是將貨幣單位由銀元改為新臺
    幣，並非法律變更刑度之條文，當無比較新舊法問題，故應
    逕予適用刑法施行法第1 條之1 規定。另行為後法律有變更
    ，比較裁判前之法律孰為有利於行為人時，應就罪刑有關之
    一切情形，比較其全部之結果，而為整個之適用，不能割裂
    而分別適用有利之條文。但此之所謂「不能割裂適用」，係
    指與罪刑有關之本刑而言，不包括易刑處分，事關刑罰執行
    之易刑處分仍應「分別適用」最有利於行為人之法律，最高
    法院有96年度台非字第441 號判決意旨可循。此外，本案有
    部分條文無庸比較，另有部分條文應為新舊法比較，就無庸
    比較之理由及就新舊法比較之結果，均詳如附表四所示。
  (二)按刑法第31條第1 項前段規定：因身分或其他特定關係成立
    之罪，其共同實行、教唆或幫助者，雖無特定關係，仍以正
    犯或共犯論。本案被告乙○○就上揭事實二(一)１部分，雖無
    從事業務之身分，但因其與被告甲○○有犯意聯絡，故亦應
    以共同正犯論。是核被告乙○○、甲○○就事實二(一)１所為
    ，均係犯刑法第216 條、第210 條之行使偽造私文書罪、第
    216 條、第215 條之行使業務上登載不實文書罪，以及第
    339 條第1 項之詐欺取財罪。起訴書就被告乙○○、甲○○
    所犯事實二(一)１部分，漏引刑法第216 條、第215 條規定，
    乃由本院於審理時告知所犯法條及罪名（本院卷第76頁），
    而併予審理，併此敘明。被告乙○○、甲○○二人就上開犯
    行，有犯意聯絡及行為分擔，皆為共同正犯。又被告二人偽
    造丙○○署押之行為，為偽造私文書之階段行為；以及先於
    「MY CASH 」信用卡扣款單上為業務上不實登載後，再持以
    請領款項而行使之，該登載不實及偽造私文書之低度行為，
    為行使之高度行為所吸收，均不另論罪。再被告二人於MY
    CASH信用卡扣款單上登載不實、偽造丙○○簽名並持以行使
    之行為，因該扣款單兼具業務上文書與私文書之性質，是被
    告二人就此部分所為，乃屬一行為同時觸犯數罪名之想像競
    合犯，應依現行刑法第55條前段規定，均從較重之行使偽造
    私文書罪處斷。
  (三)核被告乙○○就事實二(一)２所為，係犯刑法第216 條、第
    210 條之行使偽造私文書罪及第339 條第1 項之詐欺取財罪
    ；起訴書就此部分，固認黃啟河係受騙陷於錯誤，誤認刷卡
    消費為丙○○本人，而同意該筆機車買賣，嗣因被告乙○○
    未前往領取機車而屬未遂一節。惟參諸被告乙○○所供述「
    我本人有過去機車行，但是我並沒有買機車，只是以刷卡換
    現金的方式。」、「我是有拿到現金，機車行的這三筆都是
    我親自到機車行去刷卡換現金，我拿到的現金實際數目已不
    記得了，但是都沒有交易明細金額顯示的那麼多。」等情節
    ，亦即被告乙○○至黃啟河之機車行，只是刷卡換現金，並
    非真有購買機車，且刷卡金額，被告乙○○並未全數取得。
    由此可見黃啟河對於假消費一事，與被告乙○○間應有犯意
    聯絡。且被告乙○○既無購買機車之事實，是其事後未領取
    機車，乃屬當然之事，與未遂無涉。又被告乙○○既已取得
    部分刷卡所換得之現金，則其詐欺取財之行為自屬既遂。公
    訴意旨就此部分，有所未洽，併此敘明。被告乙○○與黃啟
    河間就此部分之犯行，有犯意聯絡及行為分擔，皆為共同正
    犯。另被告乙○○係利用不知情之林龍澤將經偽造署押之簽
    帳單，持以向玉山銀行請款而行使，是被告乙○○就行使偽
    造私文書及詐欺取財之犯行，為間接正犯。
  (四)核被告乙○○就事實二(二)所為，係犯刑法第339 條之2 第1
    項之以不正方法由自動付款設備取得他人之物罪。
  (五)被告乙○○先後多次行使偽造私文書、詐欺取財，以及以不
    正方法由自動付款設備取得他人之物等犯行；以及被告甲○○先後多次行使偽造私文書及詐欺取財等犯行，其時間緊接
    ，所犯構成要件相同，顯係基於概括之犯意反覆所為，應依
    修正前刑法第56條之規定，均論以連續犯，並各加重其刑。
    又被告乙○○就所犯連續行使偽造私文書、連續詐欺取財二
    罪間【即事實二(一)１、２部分】；以及被告甲○○就所犯連
    續行使偽造私文書、連續詐欺取財二罪間【即事實二(一)１部
    分】，有方法、結果之牽連關係，應依修正前刑法第55條後
    段之規定，均從較重之行使偽造私文書罪處斷。
  (六)被告乙○○就所犯連續行使偽造私文書、連續以不正方法由
    自動付款設備取得他人之物二罪間，犯意各別，罪名有異，
    應予分論併罰。
  (七)被告甲○○前因偽造文書案件，經臺灣嘉義地方法院以92年
    度簡字第870 號判處有期徒刑3 月確定；另因違反商業會計
    法案件，經同法院以94年度朴簡字第50號判處有期徒刑3 月
    確定。上開二案件嗣經合併定應執行刑有期徒刑5 月確定，
    於94年8 月29日易科罰金執行完畢等節，有臺灣高等法院被
    告前案紀錄表1 份附卷可參。被告甲○○於上開徒刑執行完
    畢後，5 年以內故意再犯本件有期徒刑以上之罪，為累犯，
    應依刑法第47條第1 項規定加重其刑，並依法遞加重其刑。
  (八)爰審酌被告乙○○曾有賭博前科（不構成累犯）；被告甲○○有如上所述之犯罪前科，有臺灣高等法院被告前案紀錄表
    2 份在卷可按，素行均屬不佳；被告乙○○為償還債務，不
    思以正當方法籌措資金，竟盜取其父親之信用卡及利用接獲
    之新發信用卡，與被告甲○○及案外人黃啟河共同以信用卡
    假消費、真詐財方式，向發卡銀行騙取金錢；並自行持信用
    卡由自動付款設備詐取財物；被告甲○○申請信用卡刷卡機
    使用，卻不按正途使用，竟仍利用其從事銷售業務之機會，
    共同以信用卡假消費、真詐財方式，騙得金錢，被告乙○○
    、甲○○所為均有可議，並損及丙○○、玉山銀行之權益，
    以及玉山銀行對於持卡人資料管理之正確性；惟念及被告乙○○於犯後能坦承犯行，犯後態度尚可；被告甲○○於犯後
    仍否認部分犯行，犯後態度欠佳；以及被害人丙○○到庭請
    求給予被告二人機會（本院卷第61頁），且丙○○對於被告
    二人本件盜刷行為所致玉山銀行之損害，亦願賠償該銀行，
    有本院96年度港簡字第22號和解筆錄在卷可參（偵卷第68頁
    ）等被告之品行、犯罪之動機、目的、手段、所生危害及犯
    後態度等一切情狀，分別量處如主文第一、二項所示之刑。
  (九)被告二人之本件犯罪時間，均在96年4 月24日以前，合於中
    華民國九十六年罪犯減刑條例所定之減刑條件，爰併予宣告
    其減得之刑及如易科罰金之折算標準；並就被告乙○○部分
    ，定如主文第一項所示之應執行刑，及如易科罰金之折算標
    準。
  (十)被告乙○○、甲○○共同於如附表一所示時間，在「MYCASH
    」信用卡扣款單上所偽造「丙○○」之署押共7 枚，以及被
    告乙○○於如附表二所示時間，在簽帳單上所偽造「丙○○
    」之署押共5 枚（包括附表二編號1 、2 之簽帳單，分別於
    另聯簽帳單上複寫之丙○○簽名各1 枚在內），應依刑法第
    219 條規定，不問屬於犯人與否，均予宣告沒收。至於上開
    登載不實之信用卡扣款單及偽造之簽帳單本身，均因已提出
    於特約商店及銀行存查，而非屬被告所有之物，自不得沒收
    。另被告乙○○於新發信用卡背面偽造之「丙○○」署押1
    枚，由於該新發之信用卡已遭丙○○剪掉而滅失，業據被告
    乙○○陳明在卷（本院卷第76頁背面），因已滅失，自無從
    宣告沒收，併此敘明。
據上論斷，依刑事訴訟法第299 條第1 項前段，刑法第2 條第1
項前段、第55條、第216 條、第210 條、第215 條、第339 條第
1項 、第339 條之2 第1 項、第47條第1 項、第219 條、修正前
刑法第28條、第55條後段、第56條、第41條第1 項前段、第51條
第5 款，修正前罰金罰鍰提高標準條例第2 條，刑法施行法第1
條之1 ，中華民國九十六年罪犯減刑條例第2 條第1 項第3 款、
第7 條、第9 條，判決如主文。
本案經檢察官蕭如娟到庭執行職務。
中    華    民    國    97    年    7     月    25    日
                  刑事第三庭  審判長法  官  林輝煌
                                    法  官  李貞瑩
                                    法  官  陳銘壎
以上正本證明與原本無異。
如不服本判決，應於判決收受後10日內，向本院提出上訴狀（須
附繕本）。
                                    書記官  鍾宜津
中    華    民    國    97    年    7     月    25    日
附錄本案論罪科刑法條全文：
刑法第210 條：
偽造、變造私文書，足以生損害於公眾或他人者，處5 年以下有
期徒刑。
刑法第215 條：
從事業務之人，明知為不實之事項，而登載於其業務上作成之文
書，足以生損害於公眾或他人者，處3 年以下有期徒刑、拘役或
5 百元以下罰金。
刑法第216 條：
行使第210 條至第215 條之文書者，依偽造、變造文書或登載不
實事項或使登載不實事項之規定處斷。
刑法第339 條：
意圖為自己或第三人不法之所有，以詐術使人將本人或第三人之
物交付者，處5 年以下有期徒刑、拘役或科或併科1,000 元以下
罰金。
以前項方法得財產上不法之利益或使第三人得之者，亦同。
刑法第339 條之2 ：
意圖為自己或第三人不法之所有，以不正方法由自動付款設備取
得他人之物者，處3 年以下有期徒刑、拘役或1 萬元以下罰金。
以前項方法得財產上不法之利益或使第三人得之者，亦同。
附表一：被告乙○○、甲○○共同於MY CASH 信用卡扣款單上偽
        造丙○○署押情形一覽表
┌──┬──────┬───────┬─────┬───────┬─────┐
│編號│ 日期       │ 商店名稱     │  金額    │   地址       │偽造署押情│
│    │            │              │          │              │形        │
├──┼──────┼───────┼─────┼───────┼─────┤
│1   │ 95年2月8日 │ 世揚通訊行   │15,200元  │嘉義縣六腳鄉正│由被告姚正│
│    │ 14時28分許 │              │          │義村下溪396 號│於信用卡│
│    │            │              │          │              │扣款單上，│
│    │            │              │          │              │偽造丙○○│
│    │            │              │          │              │之署押1 枚│
├──┼──────┼───────┼─────┼───────┼─────┤
│2   │ 95年2月9日 │ 同上         │15,500元  │ 同上         │由被告姚正│
│    │ 10時18分許 │              │          │              │於信用卡│
│    │            │              │          │              │扣款單上，│
│    │            │              │          │              │偽造丙○○│
│    │            │              │          │              │之署押1 枚│
├──┼──────┼───────┼─────┼───────┼─────┤
│3   │ 95年2月15日│ 同上         │15,600元  │ 同上         │由被告姚正│
│    │ 12時13分許 │              │          │              │於信用卡│
│    │            │              │          │              │扣款單上，│
│    │            │              │          │              │偽造丙○○│
│    │            │              │          │              │之署押1 枚│
├──┼──────┼───────┼─────┼───────┼─────┤
│4   │ 95年2月16日│ 同上         │15,300元  │ 同上         │由被告姚正│
│    │ 11時54分許 │              │          │              │於信用卡│
│    │            │              │          │              │扣款單上，│
│    │            │              │          │              │偽造丙○○│
│    │            │              │          │              │之署押1 枚│
├──┼──────┼───────┼─────┼───────┼─────┤
│5   │ 95年3月16日│ 同上         │15,300元  │ 同上         │由被告姚正│
│    │ 12時35分許 │              │          │              │於信用卡│
│    │            │              │          │              │扣款單上，│
│    │            │              │          │              │偽造丙○○│
│    │            │              │          │              │之署押1 枚│
├──┼──────┼───────┼─────┼───────┼─────┤
│6   │ 95年3月16日│ 同上         │15,600元  │ 同上         │由被告姚正│
│    │ 14時19分許 │              │          │              │於信用卡│
│    │            │              │          │              │扣款單上，│
│    │            │              │          │              │偽造丙○○│
│    │            │              │          │              │之署押1 枚│
├──┼──────┼───────┼─────┼───────┼─────┤
│7   │ 95年4月6日 │ 同上         │15,600元  │ 同上         │由被告姚正│
│    │ 10時31分許 │              │          │              │於信用卡│
│    │            │              │          │              │扣款單上，│
│    │            │              │          │              │偽造丙○○│
│    │            │              │          │              │之署押1 枚│
└──┴──────┴───────┴─────┴───────┴─────┘
附表二：被告乙○○於簽帳單上偽造丙○○署押情形一覽表
┌──┬──────┬───────┬─────┬──────┬─────┐
│編號│ 日期       │  商店名稱    │  金額    │   地址     │偽造署押情│
│    │            │              │          │            │形        │
├──┼──────┼───────┼─────┼──────┼─────┤
│1   │ 95年4月28日│龍鵬車行（登記│30,000元  │雲林縣麥寮鄉│由被告許文│
│    │15時23分許  │負責人為朱美鳳│          │中正路104號 │一於信用卡│
│    │            │）            │          │            │簽帳單上，│
│    │            │              │          │            │偽造丙○○│
│    │            │              │          │            │之署押1 枚│
│    │            │              │          │            │、另聯簽帳│
│    │            │              │          │            │單上複寫許│
│    │            │              │          │            │木炎之署押│
│    │            │              │          │            │1枚       │
├──┼──────┼───────┼─────┼──────┼─────┤
│2   │ 95年4月28日│ 同上         │20,000元  │ 同上       │由被告許文│
│    │ 15時25分許 │              │          │            │一於信用卡│
│    │            │              │          │            │簽帳單上，│
│    │            │              │          │            │偽造丙○○│
│    │            │              │          │            │之署押1 枚│
│    │            │              │          │            │、另聯簽帳│
│    │            │              │          │            │單上複寫許│
│    │            │              │          │            │木炎之署押│
│    │            │              │          │            │1枚       │
├──┼──────┼───────┼─────┼──────┼─────┤
│3   │ 95年5月10日│ 同上         │15,800元  │ 同上       │由被告許文│
│    │ 14時47分許 │              │          │            │一於信用卡│
│    │            │              │          │            │簽帳單上，│
│    │            │              │          │            │偽造丙○○│
│    │            │              │          │            │之署押1 枚│
└──┴──────┴───────┴─────┴──────┴─────┘
附表三：被告乙○○以不正方法由自動付款設備取得他人之物一
        覽表
┌──┬──────┬───────┬─────┬───────┬─────┐
│編號│ 日期       │  商店名稱    │  金額    │   地址       │偽造署押情│
│    │            │              │          │              │形        │
├──┼──────┼───────┼─────┼───────┼─────┤
│1   │ 95年2月16日│中國信託商業銀│20,000元  │雲林縣麥寮鄉橋│   無     │
│    │ 13時23分許 │行            │          │頭路234號1樓  │          │
├──┼──────┼───────┼─────┼───────┼─────┤
│2   │ 95年2月16日│ 同上         │20,000元  │ 同上         │   無     │
│    │ 13時25分許 │              │          │              │          │
├──┼──────┼───────┼─────┼───────┼─────┤
│3   │ 95年2月16日│ 同上         │20,000元  │ 同上         │   無     │
│    │ 14時4分許  │              │          │              │          │
├──┼──────┼───────┼─────┼───────┼─────┤
│4   │ 95年2月18日│ 同上         │10,000元  │ 同上         │   無     │
│    │ 12時10分許 │              │          │              │          │
├──┼──────┼───────┼─────┼───────┼─────┤
│5   │ 95年2月25日│ 同上         │2,000元   │ 同上         │   無     │
│    │ 15時8分許  │              │          │              │          │
└──┴──────┴───────┴─────┴───────┴─────┘
附表四：
┌────────┬────────┬────────┬────────┐
│法        條    │修正前規定      │修正後規定      │新舊法之適用    │
├────────┼────────┼────────┼────────┤
│刑法第28條      │二人以上共同實施│二人以上共同實行│(一)適用舊法。    │
│共同正犯        │犯罪之行為者，皆│犯罪之行為者，皆│(二)被告乙○○、姚│
│                │為正犯。        │為共犯。        │正間就事實二(一)│
│                │                │                │１犯行，以及被告│
│                │                │                │乙○○與黃啟河間│
│                │                │                │就事實二(一)２犯行│
│                │                │                │，各有犯意聯絡及│
│                │                │                │行為分擔，既屬實│
│                │                │                │行犯罪行為之正犯│
│                │                │                │，則適用修正施行│
│                │                │                │前之刑法第28條規│
│                │                │                │定論擬，並無不利│
│                │                │                │於被告。因此，應│
│                │                │                │依刑法第2 條第1 │
│                │                │                │項前段規定，依修│
│                │                │                │正前刑法第28條規│
│                │                │                │定，皆論以共同正│
│                │                │                │犯（最高法院96年│
│                │                │                │度台上字第934 號│
│                │                │                │判決參照）。    │
├────────┼────────┼────────┼────────┤
│刑法第31條第1 項│第1 項規定：「因│第1 項規定：「因│(一)適用新法。    │
│之擬制之正犯與共│身分或其他特定關│身分或其他特定關│(二)被告乙○○雖無│
│犯              │係成立之罪，其共│係成立之罪，其共│從事業務之人之身│
│                │同實施或教唆幫助│同實行或教唆或幫│分，惟其與有從事│
│                │者，雖無特定關係│助者，雖無特定關│業務之人身分之被│
│                │，仍以共犯論。」│係，仍以正犯或共│告甲○○共同實行│
│                │                │犯論。但得減輕其│犯罪，依修正前刑│
│                │                │刑。」          │法第31條第1 項或│
│                │                │                │修正後刑法第31條│
│                │                │                │第1 項規定，均構│
│                │                │                │成刑法第215 條業│
│                │                │                │務上登載不實文書│
│                │                │                │罪之擬制正犯，惟│
│                │                │                │依新法同條項但書│
│                │                │                │之規定，得減輕其│
│                │                │                │刑，有利於被告許│
│                │                │                │文一。因此，應依│
│                │                │                │刑法第2 條第1 項│
│                │                │                │但書規定，依修正│
│                │                │                │後刑法第31條第1 │
│                │                │                │項規定，論以擬制│
│                │                │                │之正犯。        │
├────────┼────────┼────────┼────────┤
│刑法第41條第1 項│刑法第41條第1 項│刑法第41條第1 項│(一)適用舊法。    │
│前段易科罰金部分│前段規定：「犯最│前段規定：「犯最│(二)本案被告二人行│
│                │重本刑為5 年以下│重本刑為5 年以下│為時之易科罰金折│
│                │有期徒刑以下之刑│有期徒刑以下之刑│算標準，應以銀元│
│                │之罪，而受6 個月│之罪，而受6 個月│100 元至300 元折│
│                │以下有期徒刑或拘│以下有期徒刑或拘│算為1 日，經依現│
│                │役之宣告，因身體│役之宣告者，得以│行法規所定貨幣單│
│                │、教育、職業、家│新台幣1 千元、2 │位折算新台幣條例│
│                │庭之關係或其他正│千元或3 千元折算│第2 條規定換算為│
│                │當事由，執行顯有│一日，易科罰金。│新台幣後，應以新│
│                │困難者，得以1 元│」              │台幣300 元至900 │
│                │以上3 元以下折算│                │元折算為1 日，修│
│                │1日 ，易科罰金。│                │正後則以新台幣  │
│                │」罰金罰鍰提高標│                │1,000 元、2,000 │
│                │準條例第2 條（已│                │元3,00 0元折算1 │
│                │刪除）規定：「依│                │日，修正後刑法第│
│                │刑法第41條易科罰│                │41條第1 項前段規│
│                │金或第42條第2 項│                │定，並非較有利於│
│                │易服勞役者，均就│                │被告，依刑法第2 │
│                │其原定數額提高為│                │條第1 項前段規定│
│                │100 倍折算1日 ；│                │，適用行為時法律│
│                │法律所定罰金數額│                │即修正前刑法第41│
│                │未依本條例提高倍│                │條第1 項前段及罰│
│                │數，或其處罰法條│                │金罰鍰提高標準條│
│                │無罰金刑之規定者│                │例第2 條規定，定│
│                │，亦同。」      │                │其易科罰金之折算│
│                │                │                │標準。          │
├────────┼────────┼────────┼────────┤
│刑法第47條      │受有期徒刑之執行│受徒刑之執行完畢│(一)適用新法。    │
│累犯            │完畢，或受無期徒│，或一部之執行而│(二)被告甲○○於有│
│【行為時及裁判時│刑或有期徒刑一部│赦免後，五年以內│期徒刑執行完畢後│
│均構成累犯時使用│之執行而赦免後，│故意再犯有期徒刑│，5 年以內再故意│
│】              │五年以內再犯有期│以上之罪者，為累│犯本件有期徒刑以│
│                │徒刑以上之罪者，│犯，加重本刑至二│上之罪，依修正前│
│                │為累犯，加重本刑│分之一。第98條第│刑法第47條，或修│
│                │至二分之一。    │2 項關於因強制工│正後刑法第47條第│
│                │                │作處分之執行完畢│1 項規定，均構成│
│                │                │或一部之執行而免│累犯，即無有利或│
│                │                │除後，五年以內故│不利之情形，無庸│
│                │                │意再犯有期徒刑以│為新舊法比較。應│
│                │                │上之罪者，以累犯│直接依修正後刑法│
│                │                │論。            │第47條第1 項規定│
│                │                │                │，論以累犯，加重│
│                │                │                │其刑（最高法院97│
│                │                │                │年度第2 次刑事庭│
│                │                │                │會議決議參照）。│
├────────┼────────┼────────┼────────┤
│刑法第51條第5款 │宣告多數有期徒刑│宣告多數有期徒刑│(一)適用舊法。    │
│數罪併罰定應執行│者，於各刑中之最│者，於各刑中之最│(二)修正後刑法第51│
│刑              │長期以上，各刑合│長期以上，各刑合│條第5 款規定並非│
│                │併之刑期以下，定│併之刑期以下，定│較有利於被告，依│
│                │其刑期。但不得逾│其刑期。但不得逾│刑法第2 條第1項 │
│                │20年。          │30年。          │前段規定，適用修│
│                │                │                │正前刑法第51 條 │
│                │                │                │第5 款規定定其應│
│                │                │                │執行之刑。      │
├────────┼────────┼────────┼────────┤
│刑法第55條前段  │一行為而觸犯數罪│一行為而觸犯數罪│(一)適用新法。    │
│想像競合犯      │名，從一重處斷。│名者，從一重處斷│(二)被告二人於MY  │
│                │                │。但不得科以較輕│CASH信用卡扣款單│
│                │                │罪名所定最輕本刑│上登載不實、偽造│
│                │                │以下之刑。      │丙○○簽名並持以│
│                │                │                │行使之行為，因該│
│                │                │                │扣款單兼具業務上│
│                │                │                │文書及私文書之性│
│                │                │                │質，是被告二人所│
│                │                │                │為，係一行為同時│
│                │                │                │觸犯數罪名，為想│
│                │                │                │像競合犯，而修正│
│                │                │                │後刑法第55條前段│
│                │                │                │但書增訂想像競合│
│                │                │                │從一重處斷時，不│
│                │                │                │得科以較輕罪名所│
│                │                │                │定最輕本刑以下之│
│                │                │                │刑，為法理之明文│
│                │                │                │化，非屬法律之變│
│                │                │                │更，並無比較新舊│
│                │                │                │法之問題。爰依修│
│                │                │                │正後刑法第55條前│
│                │                │                │段規定，從較重之│
│                │                │                │行使偽造私文書罪│
│                │                │                │處斷。          │
├────────┼────────┼────────┼────────┤
│刑法第55條      │犯一罪而其方法或│已刪除          │(一)適用舊法。    │
│牽連犯          │結果之行為犯他罪│                │(二)本件被告乙○○│
│【全部行為在修正│名者，從一重處斷│                │就事實二(一)１、２│
│前】            │。              │                │犯行，以及被告姚│
│                │                │                │正就事實二(一)１│
│                │                │                │犯行，其目的在於│
│                │                │                │詐取財物，與所犯│
│                │                │                │行使偽造私文書罪│
│                │                │                │間，顯有方法、結│
│                │                │                │果之牽連關係，依│
│                │                │                │修正前刑法第55條│
│                │                │                │後段規定，應從一│
│                │                │                │重處斷，於適用新│
│                │                │                │法時應分論併罰，│
│                │                │                │修正後刑法之規定│
│                │                │                │並非較有利於被告│
│                │                │                │，依刑法第2 條第│
│                │                │                │1 項前段規定，仍│
│                │                │                │應適用修正前刑法│
│                │                │                │第55條後段規定，│
│                │                │                │從一較重之罪論處│
│                │                │                │。              │
├────────┼────────┼────────┼────────┤
│刑法第56條      │連續數行為而犯同│已刪除。        │(一)適用舊法。    │
│連續犯          │一罪名者，以一罪│                │(二)被告二人於本案│
│【全部行為在修正│論。但得加重其刑│                │係基於概括犯意而│
│前】            │至二分一。      │                │為，依修正前刑法│
│                │                │                │第56條規定，應以│
│                │                │                │一罪論，並加重其│
│                │                │                │刑，於適用新法時│
│                │                │                │應分論併罰，修正│
│                │                │                │後刑法之規定並非│
│                │                │                │較有利於被告，依│
│                │                │                │刑法第2 條第1 項│
│                │                │                │前段規定，仍應適│
│                │                │                │用修正前刑法第56│
│                │                │                │條規定。        │
├────────┼────────┼────────┼────────┤
│刑法第339 條第1 │刑法第33條第5款 │刑法第33條第5款 │(一)適用舊法。    │
│項及第215 條法定│規定：「罰金：1 │規定：「罰金：新│(二)本案被告所犯刑│
│本刑關於罰金刑最│元以上。」      │台幣1,000元以上 │  法第339 條第1 │
│低額部分：刑法第│                │，以百元計算之。│  項之詐欺取財罪│
│33 條 第5 款    │                │」              │  及第215 條之業│
│                │                │                │  務上登載不實文│
│                │                │                │  書罪，為刑法分│
│                │                │                │  則編未修正之條│
│                │                │                │  文而定有罰金刑│
│                │                │                │（分別銀元1,000 │
│                │                │                │  元、500元以下 │
│                │                │                │  ）者，其法定刑│
│                │                │                │  罰金最低額部分│
│                │                │                │  ，經比較新舊法│
│                │                │                │  結果，修正後刑│
│                │                │                │  法第33條第5款 │
│                │                │                │  所定罰金最低額│
│                │                │                │  較舊法所定罰金│
│                │                │                │  最低額為重，自│
│                │                │                │  以修正前刑法較│
│                │                │                │  有利於被告。  │
├────────┼────────┼────────┼────────┤
│刑法第339 條第1 │1.罰金罰鍰提高標│刑法施行法第1 條│查刑法第339 條第│
│項及第215 條法定│  準條例第1 條前│之1 規定：「中華│1 項及第215 條規│
│本刑關於罰金刑貨│  段規定：「依法│民國94年1 月7 日│定自72年6 月26日│
│幣單位部分      │  律應處罰金、罰│刑法修正施行後，│迄今未修正，其罰│
│                │  鍰者，就其原定│刑法分則編所定罰│金之法定刑分別為│
│                │  數額得提高為2 │金之貨幣單位為新│「1000元」、「  │
│                │  倍至10倍。」  │臺幣。94年1 月7 │500 元」（貨幣單│
│                │2.現行法規所定貨│日刑法修正時，刑│位均為「銀元」）│
│                │  幣單位折算新臺│法分則編未修正之│，依罰金罰鍰提高│
│                │  幣條例第2條規 │條文定有罰金者，│標準條例第1 條前│
│                │  定：「現行法規│自94年1 月7 日刑│段規定罰金刑提高│
│                │  所定金額之貨幣│法修正施行後，就│10倍，再依現行法│
│                │  單位為圓、銀元│其所定數額提高為│規所定貨幣單位折│
│                │  或元者，以新臺│30倍。但72年6 月│算新台幣條例規定│
│                │  幣元之3倍折算 │26日至94年1 月7 │折算，即分別為新│
│                │  之。」        │日新增或修正之條│臺幣「30,000元」│
│                │                │文，就其所定數額│、「15,000元」。│
│                │                │提高為3 倍。」  │又於刑法施行法第│
│                │                │                │1 條之1 施行日（│
│                │                │                │即95年7 月1 日）│
│                │                │                │後，刑法分則所定│
│                │                │                │罰金之貨幣單位改│
│                │                │                │為「新臺幣」，就│
│                │                │                │其所定數額提高30│
│                │                │                │倍，罰金額度亦分│
│                │                │                │別為新臺幣「    │
│                │                │                │30,000 元」、「 │
│                │                │                │15,000元」，是刑│
│                │                │                │法施行法第1 條之│
│                │                │                │1施 行後，罰金刑│
│                │                │                │貨幣單位雖有「新│
│                │                │                │臺幣」之更易，惟│
│                │                │                │適用結果之罰金額│
│                │                │                │度則無二致，就罰│
│                │                │                │金法定刑提高之「│
│                │                │                │刑罰權規範內容」│
│                │                │                │並無利或不利之變│
│                │                │                │更，另揆諸刑法施│
│                │                │                │行法第1 條之1 之│
│                │                │                │立法說明，該條文│
│                │                │                │第2 項係「考量新│
│                │                │                │修正之刑法施行後│
│                │                │                │，不再適用『現行│
│                │                │                │法規所定貨幣單位│
│                │                │                │折算新臺幣條例』│
│                │                │                │，為使罰金數額趨│
│                │                │                │於一致，避免衍生│
│                │                │                │新舊法比較適用問│
│                │                │                │題，以緩和實務適│
│                │                │                │用法律之衝擊之前│
│                │                │                │提下，規定第二項│
│                │                │                │如上」，顯見刑法│
│                │                │                │施行法第1 條之1 │
│                │                │                │第2 項增訂後，自│
│                │                │                │無再與「現行法規│
│                │                │                │所定貨幣單位折算│
│                │                │                │新臺幣條例」、「│
│                │                │                │罰金罰鍰提高標準│
│                │                │                │條例」比較新舊法│
│                │                │                │適用之必要（參照│
│                │                │                │最高法院96年度台│
│                │                │                │上字第1464號判決│
│                │                │                │）。            │
└────────┴────────┴────────┴────────┘


司法院資訊處製作；財團法人民間司法改革基金會備份。
